【裁判字號】    99,審訴,504
【裁判日期】    990716
【裁判案由】    毒品危害防制條例
【裁判全文】
臺灣桃園地方法院刑事判決             99年度審訴字第504號
公  訴  人  臺灣桃園地方法院檢察署檢察官
被      告  甲○○
上列被告因違反毒品危害防制條例案件，經檢察官提起公訴（99
年度毒偵字第661 號），本院判決如下：
    主      文
甲○○施用第一級毒品，累犯，處有期徒刑拾壹月。
    事      實
一、緣甲○○前於民國94年間因施用毒品案件，經本院以94年度
    毒聲字第1711號裁定送觀察、勒戒後，因認有繼續施用毒品
    傾向，再經本院以95年度毒聲字第986 號裁定令入戒治處所
    施以強制戒治，於96年4 月12日執行完畢釋放出所，並經臺
    灣桃園地方法院檢察署檢察官以96年度戒毒偵字第140 號為
    不起訴處分確定。另於94年間因竊盜案件，經本院以94年度
    易字第682 號判處有期徒刑7 月確定，嗣經本院以96年度聲
    減字第762 號裁定減為有期徒刑3 月15日確定，於96年7 月
    16日執行完畢出監（於本案構成累犯）。詎其仍不知悔改並
    戒除毒癮，於前開強制戒治執行完畢釋放後5 年內，再於98
    年間因施用第一級毒品案，而經本院於98年5 月27日以98年
    度審訴字第900 號刑事判決判處有期徒刑七月，並經臺灣高
    等法院以98年度上訴字第3062號刑事判決駁回上訴而確定在
    案（現正執行中）。然其復基於施用第一級毒品之犯意，於
    98年10月21日15時許為警採尿時起回溯26小時內某時，在臺
    灣某不詳處所，施用第一級毒品海洛因1 次。嗣於98年10月
    20日16時30分許，在桃園縣中壢市○○○路35號前，為警另
    案拘提查獲，並經其同意採尿送驗後，始知上情。
二、案經桃園縣政府警察局大園分局報請臺灣桃園地方法院檢察
    署檢察官偵查起訴。
    理      由
壹、程序部分：
    本案認定犯罪事實所引用之本案卷內所有卷證資料，並無證
    據證明係公務員違背法定程序所取得，且被告於本院審理終
    結前就卷內所有之卷證資料之證據能力均表示無意見，又卷
    內之文書證據，亦無刑事訴訟法第159 條之4 之顯有不可信
    之情況與不得作為證據之情形，則依刑事訴訟法第159 條之
    5 之規定，本案認定犯罪事實所引用之本案卷證所有文書證
    據，均有證據能力。
貳、實體部分：
一、訊據被告甲○○矢口否認有何施用第一級毒品海洛因之犯行
    ，辯稱：伊已經停用很久，可能是吸到二手煙云云。經查：
  (一)被告於98年10月21日15時許為警採集之尿液檢體，經送台灣
    檢驗科技股份有限公司以酵素免疫分析法（EIA） 初步檢驗
    ，再以氣相層析質譜儀分析（GC／MS）為確認檢驗，結果確
    呈鴉片類嗎啡陽性反應，有桃園縣政府警察局大園分局尿液
    暨毒品檢體真實姓名與編號對照表、本院辦理刑事案件電話
    紀錄查詢表、台灣檢驗科技股份有限公司濫用藥物檢驗報告
    各1 份附卷可稽，且經本院將被告該尿液檢體再送請憲兵司
    令部刑事鑑識中心複驗，該刑事鑑識中心以酵素免疫分析法
    （EMIT）及化學前處理法、氣相層析質譜分析法（GC／MS）
    複驗結果，認尿液中亦確有鴉片（嗎啡）反應，有憲兵司令
    部刑事鑑識中心99年5 月19日憲直刑鑑字第0990000991號鑑
    定書1 份附卷可佐。按以目前常用檢驗尿液中是否含有毒品
    反應之方法，有免疫學分析法和層析法兩類，尿液初步檢驗
    採免疫學分析法，由於該分析法對結構類似之成分，亦可能
    產生反應，故初步檢驗呈陽性反應者，需採用另一種不同分
    析原理之檢驗方法進行確認，經行政院衛生署認可之檢驗機
    構採用氣相層析質譜儀（GC／MS）分析法。以氣相層析質譜
    儀分析法進行確認者，均不致產生偽陽性反應，此有行政院
    衛生署管制藥品管理局92年6 月20日管檢字第0920004713號
    函可供參照。次按，海洛因經注射入人體後，約百分之80於
    24小時內自尿中排出，一般而言，尿液中能否驗出嗎啡陽性
    與其投與量、投與途徑、採尿時間、個人體質及檢驗方法之
    靈敏度有關，國外曾有文獻報導注射6 毫克之海洛因鹽酸鹽
    ，其代謝物嗎啡之平均可檢出時限約為26小時，亦有行政院
    衛生署藥物食品檢驗局81年9 月8 日81藥檢壹字第8114885
    號函、81年2 月8 日81藥檢壹字第001156號函可考。是上開
    檢驗結果可認定為真實而堪採信。
  (二)被告另辯稱係吸到二手煙云云。然查，一般而言，在同一空
    間內若非長時間與吸毒者直接相向且存心大量吸入吸毒者所
    呼出之煙氣，以二手煙可能存在之低劑量毒品，應不致在尿
    液中檢出毒品反應，是縱令有其他人在被告旁邊施用第一級
    毒品海洛因，若非被告存心且大量的吸入該施用者所呼出含
    有第一級毒品之氣體，亦無從在其尿液中檢測出含有毒品陽
    性反應，被告所辯為卸責之詞，不足採信。是本件事證已經
    明確，被告犯行堪以認定，應依法論科。
二、論罪科刑部分：
    核被告所為，係犯毒品危害防制條例第10條第1 項之施用第
    一級毒品罪。被告有事實欄所載之科刑及執行紀錄，有臺灣
    高等法院被告前案紀錄表附卷可稽，其於有期徒刑執行完畢
    後，5 年內故意再犯本件有期徒刑以上之罪，為累犯，應依
    法加重其刑。爰審酌被告前因施用毒品經觀察、勒戒、強制
    戒治執行完畢後，仍無法斷絕施用毒品惡習，顯見其意志力
    薄弱，自有使其與社會上毒品來源隔離、斷絕與毒品接觸之
    必要，以促其自我反省，暨被告犯罪後否認犯行，避重就輕
    之態度等一切情狀，並認檢察官之求刑尚屬適當，量處如主
    文所示之刑，以示懲儆。
據上論斷，應依刑事訴訟法第第299 條第1 項前段，毒品危害防
制條例第10條第1 項，刑法第11條前段、第47條第1 項，判決如
主文。
本案經檢察官丁俊成到庭執行職務。
中    華    民    國    99    年    7     月    16    日
                 刑事庭   審判長法  官  劉為丕
                                法  官  鍾雅蘭
                                法  官  林靜梅
以上正本證明與原本無異。
如不服本判決應於收受判決後10日內向本院提出上訴書狀，並應
敘述具體理由。其未敘述上訴理由者，應於上訴期間屆滿後20日
內向本院補提理由書( 均須按他造當事人之人數附繕本) 「切勿
逕送上級法院」。
                                書記官  郭怡君
中    華    民    國    99    年    7     月    16    日
附錄本案論罪科刑法條：
毒品危害防制條例第10條
施用第一級毒品者，處 6 月以上 5 年以下有期徒刑。
施用第二級毒品者，處 3 年以下有期徒刑。

司法院資訊處製作；財團法人民間司法改革基金會備份。
